【裁判字號】    97,台抗,525
【裁判日期】    970710
【裁判案由】    違反水土保持法聲請再審
【裁判全文】
最高法院刑事裁定              九十七年度台抗字第五二五號
抗  告  人  甲○○
上列抗告人因違反水土保持法案件，不服台灣高等法院高雄分院
中華民國九十七年四月二日駁回聲請再審之裁定（九十七年度聲
再字第三五號），提起抗告，本院裁定如下：
    主  文
抗告駁回。
    理  由
本件原裁定以：「抗告人即聲請人甲○○（下稱抗告人）於案發
時不在現場，當時祇有羅茂源、江岳霖之實際雇主鄭章宏在場，
因鄭章宏央求抗告人出面承認僱用羅茂源在現場整地，並承諾抗
告人若因本案入獄，將給予新台幣（下同）三十五萬元作為安家
費，此有鄭章宏於民國九十五年一月二十七日出具並交予抗告人
收執之借據、本票各乙紙可證；而羅茂源於九十七年三月六日與
抗告人電話通話中，亦坦承其係受僱於鄭章宏，而非抗告人，此
有電話錄音帶可資佐證，抗告人既發現上述確實之新證據，足認
抗告人應受無罪之判決，爰依刑事訴訟法第四百二十條第一項第
六款規定聲請再審等語。按刑事訴訟法第四百二十條第一項第六
款所謂發現確實之新證據，係指該證據於事實審法院判決前已經
存在，為法院、當事人所不知，不及調查斟酌，至其後始行發見
，且就證據本身形式上觀察，固不以絕對不須經過調查程序為條
件，但必須顯然可認為足以動搖原有罪確定判決，而為受判決人
無罪、免訴、免刑或輕於原判決所認罪名之判決者為限。故受理
再審聲請之法院，應就聲請再審之『新證據』，是否具備於事實
審判決前已經存在，為法院、當事人所不知，事後方行發見之『
嶄新性』，及顯然可認為足以動搖原有罪確定判決，而應為無罪
、免訴、免刑或輕於原判決罪名之『顯然性（確實性）』二要件
，加以審查，以判斷應否准予開始再審。抗告人據以聲請再審之
上述借據、本票，就證據本身形式上觀察，僅係抗告人與鄭章宏
間是否有三十五萬元借款或本票債權之民事債權債務關係；另提
出之上述電話錄音帶，亦僅係抗告人與『羅茂源』之對話，抗告
人又未提出該錄音帶譯文為證，而與抗告人在電話中交談者是否
確係『羅茂源』？縱係『羅茂源』，該等對話內容是否與事實相
符？均須為實體之調查審認，本件據為再審聲請之上述新證據，
均無顯然可認為足以動搖原有罪確定判決，而為抗告人無罪之判
決，依據上開說明，自於聲請再審之『顯然性』要件不合」；乃
駁回抗告人本件再審之聲請。經核於法尚無不合。抗告人之抗告
意旨略稱：（一）本案實際行為人鄭章宏於九十一年十月間，央
求抗告人出面供承僱請羅茂源在現場整地，並向抗告人表示若抗
告人因本案入獄服刑，將予抗告人三十五萬元當作安家費，並於
九十五年一月二十七日簽署同額之「借據」及「本票」並交予抗
告人收執，故該「借據」及「本票」顯係事實審法院判決前已經
存在，且為法院不及調查斟酌，故當然具有「嶄新性」。況且只
要傳訊鄭章宏前來對質，即可釐清前述借據及本票，係鄭章宏央
求抗告人頂罪之證據，抗告人自應受無罪或輕於原判決所認罪名
之判決，前述證據應有「顯然性」。（二）抗告人近日復與羅茂
源、鄭章宏及其兄長以電話談話，並錄音存證。羅茂源於錄音對
談中，就案發時所有細節均能詳細描述，並表示鄭章宏係僱用伊
之人，該次對話若非羅茂源本人，如何能知悉案發當時所有細節
？況且於對話時，羅茂源言詞平順並無受脅迫而違背本意作不實
陳述之情形，如若質疑對話者是否係羅茂源，亦可將羅茂源出庭
供述之錄音帶，與抗告人提出之錄音帶作聲紋比對。而鄭章宏之
兄與抗告人通話之錄音內容，鄭兄明白指出係鄭章宏要伊來了解
情況，鄭章宏若非實際雇主，何庸囑其兄找抗告人了解情形？又
鄭章宏與抗告人通話之錄音內容，鄭章宏曾提及一個月三萬元抗
告人是否無法接受等語，鄭章宏若非實際犯罪行為人，為何一個
月欲給抗告人三萬元安家費？上開錄音內容，均可證明抗告人確
實無辜，原審法官未詳予審認，即駁回本件再審聲請，顯屬不當
等語。惟查：刑事訴訟法第四百二十條第一項第六款所稱：「發
現確實之新證據」，係指該項證據於事實審法院判決時已經存在
，只為法院及當事人所不知，而當時未能援用審酌，待判決後始
行發現者而言；且該新證據必須可認為確實足以動搖原確定判決
，而為受判決人有利之判決者為限。亦即該「新證據」除須可認
為確實具有足以動搖原確定判決，而對受判決人為更有利判決之
「確實性」外，尚須具備該證據係在事實審法院判決前即已存在
，因未經發現，不及調查斟酌，或審判時未經注意，至其後始行
發現之「嶄新性」要件，二者均不可或缺，若未具備上開「確實
性」、「嶄新性」二要件之證據，即不能據為聲請再審之原因。
抗告人提出之「借據」及「本票」，雖係事實審法院審理期間即
已存在，然抗告人主張：該「借據」、「本票」係鄭章宏於原事
實審法院為判決（即九十五年五月二十五日）前之九十五年一月
二十七日書具交予抗告人等語；如若無訛，其等即非當事人所不
知，致未及提交法院調查斟酌之證據；又依抗告人之主張，其據
以聲請再審之前揭錄音帶，既係於原事實審法院為判決後之九十
七年三月五日或同年月六日作成，亦與刑事訴訟法第四百二十條
第一項第六款所稱「確實新證據」之要件不合；則原裁定駁回本
件再審聲請所持之理由，雖有不同，但結論並無二致，抗告意旨
（一）、（二）執以指摘原裁定不當各節，均非有理由，應予駁
回。
據上論結，應依刑事訴訟法第四百十二條，裁定如主文。
中    華    民    國  九十七  年    七    月    十    日
                      最高法院刑事第八庭
                          審判長法官  林  永  茂
                                法官  吳  昆  仁
                                法官  蕭  仰  歸
                                法官  何  菁  莪
                                法官  賴  忠  星
      本件正本證明與原本無異
                                      書  記  官
中    華    民    國  九十七  年    七    月   十六   日
                                                      Ｅ


司法院資訊處製作；財團法人民間司法改革基金會備份。
